【裁判字號】    99,交聲,175
【裁判日期】    990826
【裁判案由】    違反道路交通管理處罰條例聲明異議
【裁判全文】
臺灣雲林地方法院交通事件裁定         99年度交聲字第175號
移送機關即
原處分機關  交通部公路總局嘉義區監理所雲林監理站
異  議  人
即受處分人  甲○○
上列異議人即受處分人因違反道路交通管理處罰條例案件，對於
交通部公路總局嘉義區監理所雲林監理站民國99年7 月29日所為
之裁決處分（原處分案號：雲監裁字第裁72-KAJ050963號），聲
明異議，本院裁定如下：
    主  文
原處分關於吊扣駕駛執照拾貳個月部分撤銷。
前項撤銷部分，吊扣甲○○普通小型車駕駛執照拾貳個月。
    理  由
一、原處分意旨略以：異議人即受處分人甲○○，於民國99年7
    月6 日晚間10時15分許，駕駛車牌號碼3558-EB 號自用小客
    車，行經雲林縣斗六市○○○○道處，為雲林縣警察局保安
    警察隊警員攔檢盤查，測得其呼氣中酒精濃度達每公升0.30
    毫克，超過標準值每公升0.25毫克，經原處分機關即交通部
    公路總局嘉義區監理所雲林監理站以其違規事實屬實，依照
    道路交通管理處罰條例第35條第1 款、第24條第1 項第2 款
    之規定，於99年7 月29日開具雲監裁字第裁72-KAJ050963號
    裁決書，裁處異議人新臺幣（下同）19,500元，吊扣駕駛執
    照12個月，並應參加道路交通安全講習等處分。
二、聲明異議意旨略以：異議人於違規當時係酒後駕駛小客車，
    惟本人因載客為生，仍須使用大客車駕駛執照，請僅吊扣本
    人小客車駕駛執照等語，為此提出聲明異議。
三、按道路交通管理處罰條例第68條除將現行有效條文列為第1
    項外，並增列第2 項規定：「領有汽車駕駛執照之汽車駕駛
    人，除駕駛聯結車、大客車、大貨車外之非其駕駛執照種類
    之車輛，違反本條例及道路交通安全規則之規定，應受吊扣
    駕駛執照情形時，無因而肇事致人受傷或重傷者，記違規點
    數五點。但一年內違規點數共達六點以上或再次應受吊扣駕
    駛執照情形者，併依原違反本條例應受吊扣駕駛執照處分規
    定，吊扣其駕駛執照。」並於99年5 月5 日經總統府以總統
    華總一義字第09900107731 號予以公布，惟依同法第93條規
    定：「本條例施行日期，由行政院以命令定之。」是該修正
    之條文於行政院命令頒布前，尚未生效施行。從而，本件處
    罰仍應依99年5 月5 日修正前即現行有效條文之第68條為適
    用依據，先予敘明。
四、次按汽車駕駛人，駕駛汽車經測試檢定酒精濃度超過規定標
    準者，處15,000元以上60,000元以下罰鍰，並當場移置保管
    該汽車，及吊扣其駕駛執照1 年；汽車駕駛人，因違反本條
    例及道路交通管理處罰條例之規定，受吊銷駕駛執照處分時
    ，吊銷其持有各級車類之駕駛執照。道路交通管理處罰條例
    第35條第1 項第1 款、第68條分別定有明文。又上開條例第
    68條原規定：「汽車駕駛人，因違反本條例及道路交通管理
    處罰條例之規定，受吊扣或吊銷駕駛執照處分時，吊扣或吊
    銷其持有各級車類之駕駛執照。」經於94年12月14日修正公
    布並於95年3 月1 日施行，其修正理由略為：「因舊法將違
    規駕駛人所持有各級車類之駕駛執照一併吊扣或吊銷失之過
    酷，影響人民工作及生活甚鉅，故將原條文中之『吊扣』等
    字刪除。」等語，是依新舊法內容及修正理由觀之，如於修
    正後汽車駕駛人有受吊扣駕駛執照之處分時，僅吊扣其違規
    時所駕車類之駕駛執照即可，而不得再吊扣其持有其他車類
    之駕駛執照，否則將造成同一違規或違法行為，因受處分人
    持有駕駛執照種類之不同，而異其處分之結果。況酒醉駕車
    行為係製造法所不容許之風險，以風險製造之立場觀之，並
    不因駕駛車輛種類之不同，而有所差別，但從風險實現之觀
    點而言，酒醉駕駛車類之不同，其對於交通安全衍生之實害
    結果也有所差異，如駕駛人駕駛低一級之車類違反本條例之
    規定時，不論其所造成之實害結果，而一律吊扣駕駛人所持
    有之各類駕照，亦有違相同事件相同處理，不同事件不同處
    理之平等原則。至於道路交通安全規則對於汽車駕駛執照之
    管理，雖因採取一照原則而導致越級駕駛人違規酒駕時，受
    有無須吊扣駕駛執照之利益，然此關於駕駛執照管理所衍生
    之執行困難或法規漏洞，宜由修法解決，尚不得擴張解釋，
    於駕駛人無較低級駕駛執照可供吊扣時，即率爾代以吊扣其
    所領有之較高級駕駛執照。
五、經查：
  (一)本件異議人僅就原處分所示吊扣駕駛執照部分聲明異議，另
    就罰鍰及道路交通安全講習部分，未提出異議，此觀前揭異
    議理由甚明，是本件異議人之範圍僅為原處分所示吊扣駕駛
    執照部分，對於原處分關於罰鍰及道路交通安全講習部分，
    本院無庸審酌，合先敘明。
  (二)異議人於前揭時地，因酒後駕駛車牌號碼3558-EB 號自用小
    客車，為雲林縣警察局保安警察隊警員攔檢盤查，測得其呼
    氣酒精濃度值在每公升0.30毫克，而以其違反道路交通管理
    處罰條例第35條第1 項第1 款之規定製單舉發，並由原處分
    機關以異議人違規事實明確，依上開規定於99年7 月29日以
    雲監裁字第裁72-KAJ050963號裁決書，裁處異議人罰鍰19,5
    00元，吊扣駕駛執照12個月，並依同法第24條第1 項第2 款
    規定，應參加道路交通安全講習之事實，有雲林縣警察局99
    年7 月6 日雲警交字第KAJ050963 號舉發違反道路交通管理
    事件通知單、原處分機關上開裁決書，且為異議人所自承，
    堪以認定。
  (三)異議人之前揭違規行為係發生於99年7 月6 日，自應依94年
    12月14日修正後即現行之道路交通管理處罰條例第68條裁處
    ，而修正後道路交通管理處罰條例第68條既將「吊扣」等字
    刪除，依前開說明，駕駛人受吊扣駕駛執照處分時，則不再
    吊扣其持有各級車類之駕駛執照，故原處分機關於作成吊扣
    駕駛執照處分時，自應以其違規時所駕駛車類之駕駛執照為
    限，而本件異議人於違規時既係駕駛自用小客車，已如前述
    ，原處分機關僅能限制其駕駛自用小客車之權利或吊扣其自
    用小客車之駕駛執照，而原處分機關裁處吊扣其駕駛執照之
    處分，乃吊扣其普通大客車駕駛執照，已於法有違，難為本
    院所採。
  (四)綜上所述，本件異議為有理由，應由本院將原處分關於吊扣
    駕駛執照12個月部分撤銷，改諭知吊扣異議人之普通小型車
    駕駛執照12個月。至於異議人有無普通小型車駕駛執照可供
    執行吊扣，僅係如何為適當處分及執行之問題（或可考慮於
    普通大客車駕駛執照上註記吊扣普通小型車駕駛執照，而為
    車類級別之駕駛資格之限制），尚不能因異議人僅持有普通
    大客車駕駛執照，即認此部分免罰，應可透過修訂行政規則
    即可執行，原處分機關自不得藉此再行吊扣異議人之普通大
    客車駕駛執照，亦不因行政規則之缺漏，致異議人獲得免予
    裁罰之利益，特予指明。
六、依道路交通管理處罰條例第87條第2 項、道路交通案件處理
    辦法第20條前段，裁定如主文。
中    華    民    國    99    年    8     月    26    日
                  交通法庭  法  官  吳錦佳
以上正本證明與原本無異。
如不服本裁定，應於裁定送達後5 日內向本院提出抗告狀（須附
繕本）。
                            書記官  謝璧卉
中    華    民    國    99    年    8     月    26    日

司法院資訊處製作；財團法人民間司法改革基金會備份。
